臺北高等行政法院裁定　　　　　　　　　　　　　　九十二年度訴字第五○一九號
　　原　　　告　甲○○
　　訴訟代理人　乙○○
　　被　　　告　臺北市政府工務局
　　代　表　人　陳威仁（局長）
　　訴訟代理人　丙○○
　　　　　　　　沈恆雄
右當事人間因指定建築線事件，原告不服臺北市政府中華民國九十二年九月十日府訴
字第０九二一六九六八七００號訴願決定，提起行政訴訟。本院裁定如左︰
　　主  文
原告之訴駁回。
訴訟費用由原告負擔。
　　理  由
一、按行政訴法第一百零七條第一項第規定：「原告之訴有左列各款情形之一者，行
    政法院應裁定駁回之。……十、起訴不合程式或不備其他要件者。」又「（第一
    項）訴願之提起，應自行政處分達到或公告期滿之次日起三十日內為之。（第二
    項）利害關係人提起訴願者，前項期間自知悉時起算。但自行政處分達到或公告
    期滿後，已逾三年者，不得提起。(第三項)訴願之提起，以原行政處分機關或受
    理訴願機關收受訴願書之日期為準」訴願法第十四條亦有規定。至該利害關係人
    自何時知悉該行政處分之存在，應由該第三人負證明之責（司法院釋字第一四三
    ０號解釋參照）。又上開訴願法第二項但書之規定，雖係訴願法於八十七年十月
    二十八日修正時所增訂（八十九年七月一日施行），依該規定之立法理由，係為
    防止行政處分長久處於不確定狀態，因而自行政處分達到或公告期滿後，已逾三
    年者，利害關係人對之不得提起訴願。惟防止行政處分長久處於不確定狀態，係
    維護法律安定性之法治國家要求所必要，因而不服行政處分之權利救濟，必須有
    期間之限制。據此，上開自行政處分達到或公告期滿後，已逾三年者，利害關係
    人對之不得提起訴願之規定，乃係一般法律原則之規定，對於該修正規定生效前
    作成之行政處分，亦有適用。
二、本件原告為坐落臺北市○○區○○段四小段八十二號土地所有權人，以被告民國
    （下同）六十四年六月一日線字第一三七０號建築線指定案（即臺北市○○區○
    ○街八巷）(以下稱原處分)不合程序，嚴重侵害其權益且有瑕疵為由，請求被告
    廢止前開建築線指定案之處分，並於九十二年三月十七日，提起訴願，經遭決定
    駁回，遂提起行政訴訟。依原告之主張，係指原處分違法，其訴係請求撤銷違法
    之原處分。
三、經查原處分指定之建築線係六十四年四月七日由訴外人陳晃次建築師為辦理臺北
    市○○區○○段四十六—三十二號土地店舖住宅新建工程之建築執照而申請指定
    ，原告所有之上開土地臨接前開建築線所在之臺北市○○區○○街八巷，此有被
    告六十四年五月一日收件之建築線指示（定）申請書圖及該區域之地籍圖附原處
    分卷及訴願卷可稽，原告固為原處分之利害關係人，惟原告雖主張其於九十二年
    二、三月間始知悉原處分，但並未提出確實證明以實其說，自無從證明其於九十
    二年三月十七日對原處分表示不服（發生提起訴願之效果），係合於法定三十日
    期間內提起訴願之規定。再本件原處分於六十四年六月一日作成，並核發予受處
    分人，而原告遲至九十二年三月十七日始表示不服，亦已逾行政處分作成後之三
    年。總之，原告提起訴願，已逾訴願期間，訴願並不合法，其進而提行政訴訟，
    非法之所許，應予駁回。
四、原告另於準備程序中主張依行政程序法第一一七條，請求撤銷原處分。惟行政程
    序法第一一七條之規定，係由原處分機關或其上級機關依職權為之，並非原告有
    請求之權利，原告雖得促請被告機關或其上級機關依職權為之，但不得以訴請求
    ，況此部分亦未經訴願程序，此部分之請求亦不合法。
五、依行政訴訟法第一百零七條第一項第十款、第一百零四條、民事訴訟法第九十五
    條、第七十八條，裁定如主文。
中　　華　　民　　國　　九十三　　　年　　　五　　　　月　　十七　　　　日
                                  臺北高等行政法院  第二庭
                                            審判長  法  官　姜素娥
      　　　　　　　　　　　　　　　　　　　　      法　官　陳國成
      　　　　　　　　　　　　　　　　　　　　      法　官　吳東都
右為正本係照原本作成。
如不服本裁定，應於送達後十日內向本院提出抗告狀（須按他造人數附繕本）。
中　　　華　　　民　　　國　　九十三　　年　　　五　　　月　　 十七 　　日
                                                    書記官  李金釵
